臺灣高等法院臺中分院刑事判決　　　　　　　　　九十二年度上易字第一八八號
　　上　訴　人
　　即　自訴人　源晟工業股份有限公司
　　代　表　人　丁○○
　　自訴代理人　丙○○律師
　　被　　　告　乙○○○有限公司
　　被　　　告
　　兼右代表人　甲○○
　　選任辯護人　鞠金蕾律師
右上訴人因背信等案件，不服臺灣台中地方法院九十二年度自字第二九二號中華民國
九十二年八月二十六日第一審判決，提起上訴，本院判決如左：
    主 　　 文
上訴駁回。
    事實及理由
一、有罪部分：(一)本案經本院審理結果，認第一審判決認事用法及量刑均無不當，應
    予維持，並引用第一審判決書記載之事實、證據及理由（如附件）。被告雖猶否
    認有加重誹謗及妨害信用之行為，辯稱：伊發給阿根廷公司的電子郵件因對方的
    郵址已更改，並沒有發出去，對方並沒有收到，而是退回出現亂碼之郵件，且郵
    件之內容所載均是事實，昱明公司也轉包過源晟公司的模具，可以證明，源晟公
    司作法是誰出的價錢便宜就給誰做，所以品質無法控制，至於八十公分椅子模具
    ，因放在倉庫已二、三年，所以該鐵製模具已經生鏽云云。(二)惟查被告於九十年
    五月二十二日在寄給阿根廷之ＣＯＬＯＭＢＲＡＲＯＨＮＯＳＳ．Ｃ．Ａ公司之
    電子郵件中，陳述足以損害自訴人商業信用之不實流言等情事，業經原審法院認
    定明確，且被告於本院亦供承「該郵件係伊提出作為證據，證明伊離職後係主動
    與阿根廷客戶聯繫並有說明要返還借款八千元乙事，惟伊並沒有辦法證明對方郵
    址已經更改而退回之郵件，伊不知道對方有無收到該郵件。」云云，則被告於偵
    查中提出該郵件以為證據，證明其有發出該郵件，無侵占自訴人款項之情事，當
    時均未供承該郵件對方未有收到，而嗣後於本案中始翻異辯稱對方並未收到該郵
    件，已難遽信，況被告既自承其無法證明對方確實未收到郵件，其所辯係退回郵
    件自難採信。(三)又自訴人公司自九十年五月起至九十二年六月止仍有向原料工廠
    定購鋼材等模具原料，以供自己生產塑膠射出模具之用等情，有證人柯進龍於原
    審法院結證在卷，並有自訴人公司該段時間之票據承兌明細表及銀行對帳單影本
    附卷可稽，可見自訴人公司仍有製造塑膠射出模具，是被告甲○○之電子郵件中
    載明：源晟公已不生產模具，而是交由一些小工廠生產云云，顯與事實不符。又
    證人戊○○於原審法院及本院均證稱：丁○○於甲○○回國後有要求我將一組已
    經做好的模具賣出，但我無法確認那組模具是否與阿根廷公司有關等語，則證人
    戊○○所言就自訴人之代表人丁○○要求證人戊○○另尋買主之模具，與被告甲○○所稱之八十公分椅子模具無法証實係屬同一組模具，是被告甲○○向阿根廷
    之ＣＯＬＯＭＢＲＡＲＯＨＮＯＳＳ．Ｃ．Ａ公司建議放棄，因為模具已生鏽，
    不值得再購買等不實事項，是其有誹謗及妨害信用之行為，足可認定。又該阿根
    廷公司亦因此不向自訴人公司購買椅子模具，可認自訴人之信用已受有損害。被
    告甲○○犯行事證明確，其之上開辯解，顯係卸責之詞，不足採信，其誹謗及妨
    害信用犯行，洵堪認定。被告上訴意旨仍執前詞，否認犯罪，指摘原判決不當，
    為無理由，應予駁回。
二、無罪部分：(一)本案經本院審理結果，認被告被訴背信等犯行係屬不能證明，其證
    據及理由，業據第一審判決書理由欄記載甚詳，爰引用之（如附件）。原審以不
    能證明被告犯罪，而依刑事訴訟法第三百零一條第一項規定，諭知無罪之判決，
    經核認事用法，並無不合，(二)自訴人上訴意旨雖猶謂「(1)被告於自訴人公司任職
    期間，在九十年二月廿六日曾自厄瓜多之ＰＩＫＡ公司取得梯椅樣品一個，而該
    樣品事後不翼而飛，但於同年六月十七日卻由被告向昱明公司定製完成，被告於
    離職二個月後，即以其健誼公司名義向昱明公司定製同組模具，再出售於ＰＩＫ
    Ａ公司，可知被告故意取走梯椅樣品而取代自訴人公司強搶該筆交易，涉有竊盜
    犯行甚為明顯。(2)證人蔡坤炳已證稱厄瓜多ＰＩＫＡ公司接待之一位經理，已告
    訴他經由被告之告知，該經理以為自訴人公司已倒閉關廠，足見被告有散布自訴
    人倒閉不實訊息，向皮卡公司爭取締約機會，遂行競爭目的。又對於瓜地馬拉麥
    達羅公司，證人李國與已作證，被告同樣有向該公司散布自訴人倒閉停業之不實
    訊息，另對於西班牙ＲＥＳＩＮＡ公司，被告亦散布自訴人公司業已倒閉不實消
    息，損害自訴人信譽，已據證人李國興、黃雯雀供明，是被告告知該公司自訴人
    已沒有在生產模具。(3)對於被告提出皮卡公司及ＲＥＳＩＮＡ公司回函，係因事
    後礙於情面，商誼或不願捲入兩造間之訴訟，其陳述未必真實，況該書面陳述屬
    審判外之陳述，無證據能力，不能作為被告有利證據云云。(三)惟查證人柯進龍於
    原審法院之供證，可知該梯椅模具圖樣係被告帶同ＰＩＣＡ公司之負責人至昱明
    公司參觀並訂製籃子模具後，再見及昱明公司辦公室之梯椅，才臨時決定製作梯
    椅模具，而依證人柯進能之證詞，並無法證明被告有提供自訴人所有梯椅模具圖
    樣給昱明公司之情事，且自訴人亦無法提出証明被告有竊取樣品樣品之犯行，是
    自不能以ＰＩＣＡ公司向昱明公司訂製能製作與其相類似梯椅之梯椅模具，即遽
    認被告有何背信、竊盜、加重誹謗、妨害信用等行為。(四)又證人蔡坤炳、李國興
    、黃雯雀雖於原審分別供證稱「厄瓜多皮卡公司的經理曾告知甲○○對其說過自
    訴人公司已倒閉關廠之訊息。」「拜訪瓜地馬拉麥達羅公司遇到老闆，透過翻譯
    得知他說源晟公司不是已經沒有在營運。」「西班牙ＲＥＳＩＮＡ公司之工程師
    及模具部門主任曾問源晟公司有否仍在繼續經營，因甲○○曾告知他們源晟公司
    已沒有在生產模具。」云云，惟證人均屬自訴人公司之員工，所供難免有偏頗自
    訴人情形，又證人李國興亦有供證上開瓜地馬拉公司並未提及自訴人公司沒有在
    營運之訊息來源以及黃雯雀亦供稱自訴人代表人詢門西班牙客戶何以以為自訴人
    公司關廠，他們未答覆等語，亦均無法確定係被告有告知自訴人未有繼續營運之
    情事，此外亦乏確切資料以證實其說，況被告對上開證人之證詞，分別向厄瓜多
    之ＰＩＣＡ公司及西班牙之ＲＥＳＩＮＡ公司以電子郵件方式查詢，厄瓜多之Ｐ
    ＩＣＡ公司回信稱：「我從未問過也沒說過任何關於丁○○狀況的事，因為我並
    不知道他的財務是否有問題，而且你更沒有告訴過我這些事。」等語。又西班牙
    之ＲＥＳＩＮＡ公司亦回信稱：「關於提及丁○○已倒閉的事，是我當時自己把
    名字搞混了，我把他的名字與當時在談論的另一家公司搞錯了，因為我去拜訪你
    時，我們談了太多事情，而這些名字對我而言，不是如此普通，所以當時混淆了
    。」等語。是以依該二家公司之信函，可證明被告並無向該二家公司散布源晟公
    司已經倒閉之事，上開三位證人之證言業經該二家公司直接否認，是以並無證據
    證明被告甲○○及健誼公司有自訴人所指之犯罪行為。(五)此外復查無其他積極證
    據足資證明被告此部分涉有自訴人所指之犯行，既不能證明被告犯罪，依法均應
    予諭知無罪，自訴人認應就被告予以論罪科刑，而指摘原判決不當，為無理由，
    應予駁回。
二、據上論斷，應依刑事訴訟法第三百七十三條、第三百六十八條，判決如主文。
中      華      民      國　  九十三     年      一      月     六      日
                                   臺灣高等法院臺中分院刑事第四庭
                                       　審判長法  官  洪  耀  宗
                                               法  官  劉  登  俊
                                             　法　官  蕭  錦  鍾
右正本證明與原本無異。
不得上訴。
                                               書記官  蘇  昭  文
中      華      民      國　  九十三     年      一      月     六      日
                                                              　　　　　Ｉ
